臺灣雲林地方法院刑事判決　　　　　　　　　　　　 九十二年度易字第四八五號
　　公　訴　人　臺灣雲林地方法院檢察署檢察官
　　被　　　告　己○○
　　被　　　告　戊○○
　　右　一　人
　　選任辯護人　施登煌律師
右列被告因贓物案件，經檢察官提起公訴（九十二年度偵字第七七一號、第一二二五
號），本院判決如左：
    主  文
己○○共同連續故買贓物，處有期徒刑壹年。
戊○○共同連續故買贓物，處有期徒刑捌月。
    事  實  及  理  由
壹、構成犯罪事實：
    緣洪梁芳（所涉竊盜犯行，業經臺灣高等法院臺南分院判處有期徒刑一年確定）
    於民國八十八年間從事汽車修理廠之工作，對於修理廠之廢鐵均賣予己○○、戊○○父子在雲林縣崙背鄉羅厝村東興六十之二八號旁經營之「東益古物商行」處
    理。匯茂實業股份有限公司（下簡稱匯茂公司）向台塑關係企業承包麥寮港東四
    碼頭鋼管樁及鋼板樁陰極防蝕工程，於八十八年十二月二十三日將施工所用之鋁
    合金陽極塊運抵雲林縣麥寮鄉台塑六輕廠內東四碼頭置放。洪梁芳認有機可乘，
    乃夥同甲○○（所涉竊盜犯行，業經臺灣高等法院臺南分院判處有期徒刑八月確
    定）、乙○○（所涉竊盜犯行，業經臺灣高等法院臺南分院判處有期徒刑八月確
    定）、辛○○（所涉竊盜犯行，業經臺灣高等法院臺南分院判處有期徒刑七月，
    緩刑三年確定）等人，共同連續竊取匯茂公司之鋁合金陽極塊。己○○、戊○○
    明知上開鋁合金陽極塊為贓物，仍共同基故買贓物之概括犯意買受之。其犯罪事
    實詳述如下：
    （一）於八十八年十二月二十五日下午五時許，由洪梁芳駕駛車號Ｃ５－９２２
          ０號自小客車搭載乙○○在前引導，甲○○則駕駛其所有之ＪＱ－３４０
          號營業大貨車，前往上開東四碼頭附近工地，共同竊取匯茂公司置於該處
          之鋁合金陽極塊共七十二塊，得手出台塑六輕廠區後，隨即將所竊得之鋁
          合金陽極塊載運到「東益古物商行」回收場。甲○○依己○○之指示將所
          竊得之鋁合金陽極塊吊到己○○所準備之貨車上，由洪梁芳將竊得之鋁合
          金陽極塊出售予己○○及戊○○。己○○及戊○○明知上開鋁合金陽極塊
          為洪梁芳、甲○○、乙○○、辛○○竊取得手，係屬贓物，竟共同基於故
          買贓物之犯意聯絡，以不詳價格予以買受。事後由洪梁芳分別交付新台幣
          （下同）六萬元、四萬元予甲○○、乙○○。
    （二）洪梁芳、甲○○及乙○○三人復承前竊盜之概括犯意，另邀同辛○○，於
          八十九年一月三日下午五時許，在上開台塑六輕廠內東四碼頭附近工地，
          再次共同竊取匯茂公司置於該處之鋁合金陽極塊共九十塊，於得手後離開
          台塑六輕廠區。嗣於同日晚上七時許，匯茂公司員工庚○○下班後，行經
          雲林縣崙背鄉○○路二十三號前，發現甲○○駕駛之車號ＪＱ－３４０號
          大貨車，其上載運有匯茂公司施工所用之鋁合金陽極塊，查覺有異，即尾
          隨跟蹤該大貨車。至崙背鄉○○○○○路時，先遭辛○○駕駛車號Ｓ５－
          ５７４１號自小客車攔阻，庚○○乃另行繞路跟蹤。甲○○駕駛前開裝載
          竊得鋁合金陽極塊之大貨車，由戊○○指示停放在雲林縣崙背鄉往虎尾、
          西螺當時正修築中之外環道一處空地上，戊○○並幫甲○○找修車廠修理
          上開ＪＱ－３４０號大貨車。庚○○在查尋追蹤時，為洪梁芳駕駛車號Ｃ
          ５－９２２０號自小客車出面阻撓，並帶庚○○前往己○○、戊○○所經
          營之「東益古物商行」。己○○、戊○○及洪梁芳要求庚○○打電話給匯
          茂公司將事情壓下，勿報警處理。翌日上午六時三十分許，戊○○、洪順
          河明知鋁合金陽極塊是洪梁芳等人所竊得，仍由戊○○指示甲○○至前開
          空地，將吊卡車上之鋁合金塊裝載到另一不詳車號之聯結車上，買受上開
          贓物。事後由洪梁芳分別交付六萬二千元、六萬元、一千二百元予甲○○
          、乙○○及辛○○（辛○○工資原為二千五百元，因辛○○曾將車送洪梁
          芳修理，尚欠修理費一千三百元而扣除）
    （三）洪梁芳、甲○○、辛○○、乙○○四人再於八十九年一月五日下午六時許
          ，至同上址以同一方式，竊取上開處所匯茂公司所置放之鋁合金陽極塊共
          九十塊得手。甲○○復依戊○○之指示，將所竊得之鋁合金陽極塊載運至
          上開崙背鄉空地，於翌日上午再由甲○○卸貨裝載於己○○、戊○○所僱
          請之不詳車號之聯結車上載走，由己○○、戊○○復以不詳金額買受該批
          經洪梁芳、甲○○、辛○○、乙○○竊取得手之鋁合金陽極塊。事後由洪
          梁芳分別交付五萬六千元、八萬元、二千五百元予甲○○、乙○○及許志
          強。嗣因庚○○得悉該鋁合金陽極塊再度失竊，乃報告匯茂公司，由該公
          司總經理報警處理，始循線查悉上情。
貳、認定犯罪事實所憑證據及理由：
    （一）證人即另案被告甲○○於八十九年四月二十二日警詢中供稱：八十八年十
          二月二十五日，洪梁芳說要租我的吊卡車載六輕內匯茂公司的貨出來。我
          駕駛ＪＱ－３４０號吊卡車跟著洪梁芳駕駛其轎車載乙○○到東四碼頭附
          近，由我操作吊桿……竊取七十二個鋁合金塊……，離開碼頭後就開到崙
          背己○○的回收場，戊○○不敢作主，就叫己○○回來，將我車上的鋁合
          金塊吊到己○○的抓斗車上，我卸完貨後，即將吊卡車駛離，隔兩天，洪
          梁芳就給我六萬元。八十九年一月三日十六時三十分，我邀辛○○當助手
          ，與洪梁芳一起竊取九十塊鋁合金塊，之後二部車與洪梁芳小客車一起開
          到崙背，我車子有點問題，戊○○叫我先將車開到一空地停放，戊○○也
          騎機車趕到，並叫修理廠來修理。我就被戊○○以機車載回他家……我到
          己○○住宅時有看到己○○。後來發現庚○○在跟蹤……洪梁芳就攔下秦
          瑞雲，邀他到己○○住宅。到己○○住宅，我才拜託戊○○載我至空地看
          車，車輛修理後，辛○○載我到己○○住宅，己○○說明天早上再來卸貨
          。一月三日晚上九點時，陳景輝到己○○住宅要載我回家時，洪梁芳就拿
          二萬五千元給我。一月四日早上六時三十分，戊○○叫我將吊卡車的貨搬
          到貨車上……後來洪梁芳又拿三萬七千元給我。八十九年一月五日十八時
          ，我和辛○○、乙○○、洪梁芳再次竊取鋁合金塊，之後我獨自駕駛吊卡
          車到崙背，戊○○叫我停在上開空地，辛○○開車來載我回家。一月六日
          七時，陳景輝載我到崙背空地，吊卡車旁也是停放一部聯結貨車四十二噸
          ，我將九十塊鋁合金塊搬到聯結車上，戊○○過來看一下就走了。過了三
          天，洪梁芳拿五萬六千元給我。我是將鋁合金塊載運交給己○○父子等語
          。本院審理時經辯護人詰問：在八十八年十二月二十五日，將鋁合金塊吊
          到古物商行戊○○的抓斗車上，總共花了多少時間？洪梁芳給你的金額在
          何處給的？其答稱：時間多久，忘記了，我印象中車子開到他古物商行抓
          斗車旁邊。洪梁芳都是打電話聯絡，約在半路上，或麥寮六輕外面的檳榔
          攤。審判長告以警詢言詞筆錄要旨，詢問證人甲○○有無在警詢中講過這
          些話（內容如上所列載），其答稱：有講過。又檢察官雖另外引用證人王
          建欣偵訊筆錄作為證據，然觀諸偵訊筆錄內容，檢察官僅訊問證人甲○○
          對於八十九年四月二十二日警訊筆錄有無意見？證人甲○○答稱：沒有，
          警訊筆錄我確實有說。檢察官並未就警訊內容是否實在詳細訊問證人，並
          讓證人表示意見，而證人甲○○回答：警訊筆錄我確實有說，但其於警訊
          中說了什麼，卻未表示，本院認該偵訊筆錄內容不清楚，無法證明待證事
          實，爰不採為不利於被告之證據，附此敘明。
    （二）證人即另案被告乙○○於八十九年三月二十九日警詢中供稱：……八十八
          年十二月底第一次運出贓物，我分得四萬元，元月三日分得六萬餘元，八
          十九年元月五日分得八萬元……洪梁芳、辛○○、甲○○和我將竊取之鋁
          合金塊載至崙背交給己○○及戊○○收贓。八十八年十二月底竊取鋁合金
          塊後，我搭洪梁芳的車在前開導，甲○○駕駛吊卡車載鋁合金塊至己○○
          之古物商行，將鋁合金塊搬至己○○所有之貨車上，我們就離開了。八十
          九年一月三日也是我、洪梁芳、辛○○、甲○○竊得鋁合金塊後，我搭王
          建欣駕駛之吊卡車，洪梁芳駕其小客車在前開導，辛○○駕Ｓ５－５７４
          １號車押後，行至崙背中山路時發現有人跟蹤，就左轉後右轉，停在一空
          地，辛○○開其車來載我和甲○○到己○○住宅，辛○○說有一部車在跟
          蹤，我說那是庚○○的車。到己○○住宅，我在車上看見己○○住宅內有
          洪梁芳、庚○○、己○○等人，甲○○、辛○○、戊○○後來有進去……
          八十九年一月五日，我、洪梁芳、辛○○、甲○○竊取鋁合金塊後，洪梁
          芳說庚○○已經報案，我就搭辛○○之車離去，甲○○將貨載至何處我並
          不知道。己○○父子我是在八十八年十二月底載貨給他們時才認識。我不
          知道己○○收贓怎麼算，都是洪梁芳與己○○父子算的，錢也是洪梁芳給
          我的。我也不知道戊○○收贓後，如何處理贓物。被告雖不同意引用證人
          乙○○警詢中之供述，惟證人乙○○於本院審理時傳喚未到庭，而其證述
          與證人甲○○、辛○○大致相符，具有可信性，且為證明被告故買贓物犯
          罪事實必要之證據，依刑事訴訟法第一百五十九條之三第三款，仍得作為
          證據使用。
    （三）證人即另案被告辛○○於八十九年四月二十四日警詢中供稱：八十九年一
          月三日十七時，我、甲○○、洪梁芳、乙○○一起到東四碼頭竊取鋁合金
          塊，離開六輕後洪梁芳開車前導，我扺大門時下吊卡車駕駛自己的轎車，
          跟隨吊卡車至崙背停放在一處空地。戊○○載甲○○，我開車載乙○○至
          己○○住宅，己○○住宅內有洪梁芳、甲○○、己○○、戊○○及二名男
          子，我問甲○○是否要卸貨，甲○○說車子壞了不要卸貨。洪梁芳算工資
          給我，本來是二千五百元，但之前我修車款一千三百元未付，洪梁芳給我
          一千二百元。八十九年一月五日十七時，甲○○又找我幫忙，我、甲○○
          、洪梁芳、乙○○一起竊取鋁合金塊，甲○○自行開吊卡車載貨去崙背，
          後來甲○○要我至崙背一空地載他，並找洪梁芳要我的工資二千五百元。
          於九十二年十月二十三日檢察官偵訊時，證人辛○○亦具結證稱：甲○○
          的確有作筆錄記載之工作，筆錄中所說之己○○、戊○○就是庭上之洪順
          河、戊○○。證人辛○○於本院審理時，遷移不明，無法傳喚到庭，而其
          證述與證人甲○○、乙○○相符，具有可信性，且為證明被告故買贓物犯
          罪事實必要之證據，依刑事訴訟法第一百五十九條之三第三款，其警詢筆
          錄仍得作為證據使用。辯護人亦捨棄對證人辛○○之反對詰問權。
    （四）證人庚○○於警詢時證稱：八十九年一月三日，我下班途經崙背鄉○○路
          二十三日號前，我看到一部吊卡車，載有一批疑似本公司進貨堆放在台塑
          廠內之鋁合金塊，我跟車到東興街產業道路上，有一輛銀灰色Ｓ５－５７
          ４１號自小客車擋住我去路……後來又遭一輛Ｃ５－９２２０號自小客車
          攔下，車上下來洪梁芳及「阿興」二名男子……我開車尾隨他車開到洪順
          河經營之廢五金回收場，他要我進屋談。屋內有洪梁芳、己○○等人。洪
          順河問我此事有無報警，我答稱：未報警，僅向公司經理李定宇報告……
          己○○兒子說，若警察找上門，要叫公司傳真出貨單作為證明。接著洪順
          河父子、洪梁芳要我打電話回公司將事情壓下。證人庚○○於檢察官面前
          表示警詢筆錄都有按照他的陳述記載。其於本院審理時，亦具結證述：我
          到東益古物商行有看到己○○、洪梁芳。那天己○○、洪梁芳兩人叫我不
          要報警，因為他們要我跟公司說沒有這回事。戊○○在旁邊跟我說一些事
          ，他有打電話說就算被攔下來，他們車上有一些資料，表示他們來源合法
          。
    （五）被告所舉證人丙○○於本院審理時亦具結證稱：八十九年一月三日公司總
          經理打電話給我，說庚○○在外面看到我們公司的東西，我到戊○○之古
          物商行，有看到偷公司料的洪梁芳、辛○○、乙○○。
    （六）本院九十年度易字第七二號判決及臺灣高等法院臺南分院九十一年度上易
          字第一一００號判決各一份，可以證明甲○○等人竊取本件財物，均分別
          判處有罪確定，及本件財物係甲○○等竊得之贓物。
    由上開證人甲○○、乙○○、辛○○、庚○○、丙○○之證述相互以觀，均大致
    相符。證人庚○○於警詢中雖證稱當天載鋁合金塊之車輛車號為ＪＵ－５４０號
    ，與證人甲○○所述不同。然證人庚○○當日發現之時間為晚間七時許，以當時
    夜間視線並非明亮，且ＪＵ－５４０與ＪＱ－３４０僅有些許差異，證人庚○○
    就上開車號之證述，應係本人辨識不清而誤認所致。上開證人不是八十八年十二
    月二十五日或八十九年一月三日至古物商行時才認識被告二人，或為被告二人之
    朋友，與被告二人均無過節，應無構詞誣陷被告二人之理。綜合其等之證述可知
    ：
    上開二百五十二塊鋁合金塊為匯茂公司所有，並為甲○○、乙○○、辛○○、
      洪梁芳等人所竊取，故上開鋁合金塊為洪梁芳、甲○○等人竊得之贓物。
    被告己○○、戊○○確有指示甲○○在上開古物商行或另載運至崙背鄉某空地
      ，將竊得之鋁合金陽極塊卸貨裝載於貨車及聯結車上。
    被告己○○、戊○○坦承其等經營之「東益古物商行」，曾經幫洪梁芳處理廢
      鐵，其等對於鋁合金陽極塊此類物品之銷售管道應該非常了解。甲○○、辛○○、乙○○、洪梁芳等人三次竊得鋁合金陽極塊後，均隨即至「東益古物商行
      」會合，並依被告己○○、戊○○指示將鋁合金陽極塊卸貨裝載於貨車及聯結
      車上。在庚○○至古物商行時，被告己○○、戊○○更向他要求不要報警、將
      事情壓下。顯見被告二人明知甲○○等人載運之鋁合金陽極塊為贓物，仍加以
      收受。
    被告己○○、戊○○與洪梁芳僅有生意上交易往來之關係，洪梁芳冒著遭受竊
      盜刑責之風險竊取上開二百五十二塊鋁合金陽極塊，並支付甲○○、乙○○及
      辛○○三次共三十六萬餘元之報酬。而系爭鋁合金陽極塊價值共約四百多萬元
      ，被告二人收受後銷贓可得之利益不菲。故洪梁芳將系爭鋁合金陽極塊交給被
      告己○○、戊○○，被告二人如未給付其相當之金額，實與常理有違。是被告
      己○○、戊○○明知系爭鋁合金陽極塊為贓物，仍以相當之價額向洪梁芳購買
      ，應堪認定。
參、對被告辯解本院所為之判斷：
  一、被告及辯護人所為之辯解：
    （一）被告己○○辯稱：八十八年十二月二十五日我在台北，八十九年一月三日
          則幫友人收禮金，並未在家，也不可能收買該批鋁合金陽極塊。
    （二）被告戊○○則辯稱：庚○○及丙○○來古物商行，是問我有無看過這批貨
          ，我說我會問同業看看，沒有故買那批貨。
    （三）甲○○說他將東西吊到己○○之抓斗車上，但己○○僅有一台抓斗車（車
          號ＵＤ－８１８號），載重量只有一公噸多，如何承受七十二塊總重約二
          十公噸多之鋁合金塊？起訴書所載之空地為何人所有，為何會准許被告停
          放？證人庚○○在另案也認為丙○○有問題，而丙○○在另案已經判決無
          罪確定，故庚○○所述並非全然可信。
  二、本院之判斷：
      被告己○○雖辯稱他當時不在古物商行，並舉證人丙○○為證。惟查：證人甲○○、乙○○均證稱其等於八十八年十二月二十五日與八十九年一月三日到古
      物商行時，己○○均在場。證人庚○○於警詢、檢察官偵訊及本院審理時亦證
      稱：八十九年一月三日到古物商行時有看到己○○，當時己○○、洪梁芳叫我
      不要報警，他們要我跟公司說沒這回事，戊○○在旁邊跟我說一些事，他有打
      電話說就算被攔下來，他們車上有一切資料，表示他們來源合法。被告所舉證
      人丙○○雖於本院審理中證稱：八十九年一月三日到古物商行時，有看到偷貨
      的洪梁芳、辛○○、乙○○，但不記得有無看到己○○。然經審判長詢問：認
      識己○○多久？常去他那邊？證人丙○○答稱：差不多四、五年，有空就去泡
      茶。證人丙○○與被告己○○是四、五年之朋友，他記得八十九年一月三日有
      在古物商行看到偷公司貨的人，然就熟識的朋友己○○是否在場，卻不記得，
      實有違常情。此外，丙○○於本院另案審理時供稱：在己○○家，庚○○打電
      話給我，我問己○○他們，他們說他們沒有拿東西，益證八十九年一月三日己○○確實在東益古物商行內，證人丙○○於本院審理時證述忘記被告己○○有
      無在場，係迴護之詞，不足為被告己○○有利之認定。至被告己○○雖辯稱他
      只有一部車號ＵＤ－８１８號之抓斗車，載重量一點一公噸。惟甲○○並未證
      稱他是將鋁合金陽極塊裝載在上開車號ＵＤ－８１８號之抓斗車上，故被告應
      係另外僱請貨車及聯結車載運鋁合金陽極塊。被告二人所辯，均不足採信，其
      等故買贓物之犯行，應堪認定。
肆、論罪科行之理由：
  一、被告己○○、戊○○所為，係犯刑法第三百四十九條第二項之故買贓物罪。被
      告己○○、戊○○二人間，有犯意聯絡及行為分擔，為共同正犯。又其等先後
      多次故買贓物犯行，時間緊接，所犯係構成要件相同之罪，顯係基於概括犯意
      為之，為連續犯，應依刑法第五十六條論以一罪，並加重其刑。
  二、本院審酌被告己○○前有妨害自由、詐欺、票據法等犯罪前科，被告戊○○則
      無犯罪前科，有其等臺灣高等法院被告全國前案紀錄表、刑案資料查註紀錄表
      各一份在卷可稽。被告二人於洪梁芳、甲○○等人竊得二百五十二塊鋁合金陽
      極塊後，隨即收買上開贓物並再次銷贓，致使被害人匯茂公司無法尋回損失之
      財物，所受損害高達四百萬元。被告己○○、戊○○犯後矢口否認犯行，飾辭
      狡辯，圖卸刑責。被告己○○於審判長詢問前科時，復陳稱：詐欺部分說我當
      司法黃牛，是別人扣我帽子，本件則是刑警隊公報私仇。顯見被告己○○犯罪
      後，毫無反省、後悔之意，將一切過錯推給別人，犯後態度不佳等一切情狀，
      分別量處如主文所示之刑。
伍、適用之法律：
    依刑事訴訟法第二百九十九條第一項前段，刑法第二十八條、第五十六條、第三
    百九十四條第二項，罰金罰鍰提高標準條例第一條前段，判決如主文。
本案經檢察官丁○○到庭執行職務。
中      華      民      國      九十三      年    四    月    三十      日
                                        臺灣雲林地方法院刑事第一庭
                                          審判長法  官  康  樹  正
                                                法  官  許  佩  如
                                                法  官  楊  欣  怡
右正本證明與原本無異。
如不服本判決，應於判決送達後十日內向本院提出上訴狀( 應附繕本 )。
                                                書記官  洪  秀  虹
中      華      民      國      九十三      年    四    月    三十      日
附錄論罪科刑法條：
中華民國刑法第三百四十九條
收受贓物者，處三年以下有期徒刑、拘役或五百元以下罰金。
搬運、寄藏、故買贓物或為牙保者，處五年以下有期徒刑、拘役或科或併科一千元以
下罰金。
因贓物變得之財物，以贓物論。
